臺灣高等法院高雄分院刑事判決　　　　　　　　九十三年度上更(一)字第一六六號
　　上　訴　人
　　即　被　告　甲○○
　　選任辯護人　鄭國安律師
　　　　　　　　陳炳彰律師
　　　　　　　　吳麗珠律師
右上訴人因違反毒品危害防制條例案件，不服臺灣高雄地方法院九十二年度訴字第二
二○八號中華民國九十二年十一月十七日第一審判決（起訴案號：臺灣高雄地方法院
檢察署九十二年度偵字第一六六六三號），提起上訴，經最高法院發回，本院判決如
左：
    主  文
原判決撤銷。
甲○○共同連續販賣第二級毒品，處有期徒刑柒年伍月，扣案如附表編號一至六所示
之物沒收銷燬，編號七至十二所示之物沒收，販毒所得新台幣壹萬參仟伍佰貳拾元沒
收，其中新台幣肆仟陸佰貳拾元如全部或一部不能沒收時，以其財產抵償之。
    事  實
一、甲○○平日即有施用第二級毒品ＭＤＭＡ（俗稱搖頭丸）及第三級毒品Ｋ他命之
    惡習（經台灣高雄地方法院以九十二年度毒聲字第四五九五號裁定送觀察、勒戒
    ，認無施用傾向，由臺灣高雄地方法院檢察署以九十二年毒偵字第四四九七號、
    第四四九八號為不起訴處分確定），因施用毒品所費甚多，缺錢花用，明知大麻
    、ＭＤＭＡ係屬毒品危害防制條例第二條第二項第二款所規定之第二級毒品，Ｋ
    他命係屬同條項第三款規定之第三級毒品，未經許可，不得製造、運輸、販賣，
    竟基於意圖營利販賣毒品之概括犯意，先於民國（下同）九十二年四月間某日，
    向綽號「搖頭弟弟」之不詳姓名成年男子，以大麻一支新臺幣（下同）一百元、
    ＭＤＭＡ一顆二百元、Ｋ他命一顆一百元之價格，同時販入第二級毒品大麻、Ｍ
    ＤＭＡ及第三級毒品Ｋ他命後，即在高雄市不明ＰＵＢ店附近，同時販賣ＭＤＭ
    Ａ十二顆（每顆二百十元）及Ｋ他命十五顆（每顆一百四十元）予不詳姓名成年
    人，販毒得款四千六百二十元；復承前揭犯意，於九十二年六月間某日，與不詳
    姓名之成年男子「搖頭弟弟」共同基於販賣第二級毒品大麻、ＭＤＭＡ及第三級
    毒品Ｋ他命之犯意聯絡，由「搖頭弟弟」在高雄市○○路「漁人碼頭ＫＴＶ」交
    付第二級毒品大麻十三支、ＭＤＭＡ五十七顆、及第三級毒品Ｋ他命十克、Ｋ他
    命約七十顆予甲○○，委推甲○○代為販賣圖利，甲○○乃於同年七月上旬某日
    ，再前往高雄市不明ＰＵＢ店，同時販賣大麻三支（每支一百元）、ＭＤＭＡ十
    顆（每顆一百八十元）、Ｋ他命十克（每克五百元）及Ｋ他命十五顆（每顆一百
    二十元）予不詳姓名之人，再獲得販毒所得八千九百元，而甲○○則從中取得Ｍ
    ＤＭＡ五顆、Ｋ他命約十顆，供為代「搖頭弟弟」販售毒品之部分代價。嗣於九
    十二年七月十六日十一時許，甲○○前往友人李偉僑位於高雄市前金區○○○路
    一０五號十一樓之二住處時，因警方至現場追查李偉僑槍枝，當場在該處桌上扣
    得甲○○所持有之大麻二支、ＭＤＭＡ二十二顆及Ｋ他命十五顆，並在甲○○皮
    包內扣得帳單一紙（即扣案帳單(一)，內容為「克１０＝５０００、Ｅ１０＝１８
    ００、Ｋ１５＝１８００、飯３＝３００，共８９００」），及以該帳單包裹而
    與該帳單記載數額相符之販毒所得現金八千九百元（其中二千一百元係販賣第二
    級毒品ＭＤＭＡ及大麻所得，另六千八百元係販賣第三級毒品Ｋ他命所得），警
    方因而懷疑甲○○販賣毒品（另查獲李偉僑持有九二貝瑞塔道具手槍、空彈殼四
    顆、底火八顆及Ｋ他命吸食器三支部分，由檢察官另案偵辦），經警徵得甲○○
    同意，隨即再至甲○○位於高雄市前金區○○○路一０六號四樓之二住處搜索，
    再扣得甲○○所有大麻二包（共八支）、Ｋ他命二十顆、ＭＤＭＡ十五顆、供販
    賣毒品用之（已用過）空夾鍊袋四個（因計算方式不同，警方扣押物品目錄表記
    載為一包）、待用空夾鍊袋一大包（因計算方式不同，警方扣押物品目錄表記載
    為三包）、分裝Ｋ他命用之空膠囊一盒、帳單三紙（即扣案帳單(二)、(三)、(四)，其
    中扣案帳單(二)內容為記載販賣毒品所得「輝Ｅ＝２５２０、Ｋ１５＝２１００，
    共４６２０」；扣案帳單(三)內容為「Ｅ１８０、Ｋ１２０、飯１００、紅７０」
    ；扣案帳單(四)內容為「白２＝３５０、笑２＝３００、Ｍ３＝３００、太５＝２
    ５０、自己剩＝１８、Ｋ１５＝２００、自４：３７、0000000、000
    000000、回６１５０」）及Ｋ他命吸食器五支等物品。
二、案經屏東縣警察局移送臺灣高雄地方法院檢察署檢察官偵查起訴。
    理  由
一、訊據上訴人即被告甲○○（下稱被告）坦承，右揭在友人李偉僑位於高雄市前金
    區○○○路一０五號十一樓之二住處，因警方前往對友人李偉僑搜槍，其在現場
    ，遭警附帶查獲其所持有置於桌上之大麻二支、ＭＤＭＡ二十二顆及Ｋ他命十五
    顆，並在其皮包內扣得帳單(一)一紙，及以該帳單包裹而與該帳單記載數額相符之
    現金八千九百元，隨後偕同警方人員至其位於高雄市前金區○○○路一０六號四
    樓之二租處，當時其女友周佩君在屋內，遭警再扣得其所有大麻二包（共八支）
    、Ｋ他命二十顆、ＭＤＭＡ十五顆、其所有使用過之空夾鍊袋四個、待用之空夾
    鍊袋一大包、裝Ｋ他命用之空膠囊一盒、帳單三紙之事實不諱，雖否認右揭販賣
    第二級、第三級毒品犯行，辯稱伊原本僅係出於好奇，才於九十二年六月間向「
    搖頭弟弟」購買二千五百元之大麻、搖頭丸及Ｋ他命，但「搖頭弟弟」說可以算
    便宜一點，便一次交付伊許多毒品，並要伊日後再慢慢還錢，至於扣案之帳單及
    現金八千九百元係因某日在路上遇警臨檢，伊遂將身上毒品丟棄，並於回家後把
    價格列出，一共八千九百元，準備拿錢還給「搖頭弟弟」，伊並未販賣毒品，於
    警局時係因警察向伊表示若不承認販賣，便要連伊女友周佩君一起法辦，且製作
    筆錄時，若未依警察要求回答，警察便會將錄音機關掉，或者將答案寫好要伊照
    著唸，伊因害怕才承認的，另伊女友周佩君警訊中雖證述伊有販賣毒品，然屬審
    判外之陳述，且與法院審理中證述內容不符，又未錄音，該周佩君警訊筆錄亦無
    證據能力云云。經查：
（一）扣案如附表編號一至八所示之物品，經鑑定結果，確係分別含有第二級毒品大
      麻、ＭＤＭＡ及第三級毒品Ｋ他命之成分，有高雄醫學大學附設中和紀念醫院
      九十二年九月十六日編號九二０九—０一二號至九二０九—０一九號檢驗報告
      一紙在卷可憑，是被告持有之煙草、錠劑、膠囊為第二級毒品大麻、ＭＤＭＡ
      及第三級毒品Ｋ他命一節，甚為明確。
（二）被告雖辯稱其為警查獲後，警察便向其表示若不承認，便要連其女友周佩君一
      起法辦，且製作筆錄時，若未依警察要求回答，警察便會將錄音機關掉，或者
      將答案寫好要其照著唸，故其於警詢時所為之陳述非出於任意性，不具證據能
      力云云。惟按刑事訴訟法於八十七年一月二十一日增訂公布之第一百條之一第
      一項固明定：「訊問被告，應全程連續錄音；必要時並應全程連續錄影。但有
      急迫情況且經記明筆錄者，不在此限」，第一百條之二規定：「本章之規定，
      於司法警察官或司法警察詢問犯罪嫌疑人時，準用之」，是本件被告之警訊筆
      錄，依法自應全程錄音。然考上開規定之立法目的，在於建立詢問筆錄之公信
      力，並擔保詢問程序之合法正當；亦即在於擔保犯罪嫌疑人對於詢問之陳述，
      係出於自由意思及筆錄所載內容與其陳述相符。故司法警察詢問犯罪嫌疑人如
      違背上開規定，其所取得之供述筆錄，究竟有無證據能力，即應審酌司法警察
      違背該法定程序之主觀意圖、客觀情節、侵害犯罪嫌疑人權益之輕重、對犯罪
      嫌疑人在訴訟上防禦不利益之程度以及該犯罪所生之危害，與禁止使用該證據
      對於違法蒐證之效果及司法警察（官）如依法定程序有無發現該證據必然性等
      情形，本於人權保障與社會安全之均衡維護精神，依比例原則，具體認定之。
      如犯罪嫌疑人之陳述係屬自白，同法第一百五十六條第一項已特別規定「被告
      之自白，非出於強暴、脅迫、利誘、詐欺、違法羈押或其他不正之方法，且與
      事實相符者，得為證據」，則被告在警詢之自白如係出於自由意思而非不正之
      方法，且其自白之陳述與事實相符，縱令司法警察對其詢問時未經全程連續錄
      音或錄影，致詢問程序不無瑕疵，仍難謂其於警詢自白之筆錄無證據能力，有
      最高法院八十八年度台上字第五七六二號、八十九年度台上字第三八七八號判
      決可資參照，而修正刑事訴訟法第一百條之一就上開規定並未修正，且於第一
      百五十八條之四就「權衡理論」為明文規定，是以被告之警詢筆錄縱未經錄音
      ，或其錄音過程因故有所間斷，亦不得據此即認不具證據能力或內容不具真實
      性。此一旨趣於證明證人之警訊筆錄具有特別可信之情況時，應有相同適用之
      基礎，是證人如於審判中經檢辯雙方就警訊筆錄之製作是否依循正當法律程序
      之相關情事進行交互詰問後，經裁判者認定無違反正當法律程序之情事者，該
      證人之警訊筆錄雖未經錄音，仍非不得做為裁判之基礎，再者，證人於司法警
      察調查所為之陳述與審判中不符時，苟得於審判中經裁判者判斷先前之陳述具
      有特別可信之情況，且該陳述為證明犯罪事實之存否所必要時，依刑事訴訟法
      第一百五十九條之二之規定，該證人先前之陳述仍得為證據，核先敘明。
（三）經原審當庭勘驗被告警詢錄音帶結果：(1)原詢問員警問「警方在你皮包內發現
      你皮包內有新臺幣八千九百元並包一紙帳單並與李偉僑住處桌上毒品相符合，
      是否為你販賣給李偉僑？你作何解釋？」（被告警詢筆錄第二十一至二十三行
      內容）後，被告先答稱「錢和毒品都是我的，這是我去他家，先放在桌上的，
      錢是本來就有的，毒品是我到了後才從口袋拿出來」，之後出現一聲「喀嚓」
      聲，在該聲音後，即有另一名男性警員（非原訊問警員）問稱「這些藥和那些
      藥一樣多，為什麼，你如何解釋？」，被告答「我不知道為何那麼剛好」，該
      名男性警員接稱「何謂不知道，為何那麼剛好，是否你無法解釋，然後你無法
      解釋，然後才又要說很多話來騙，又騙不過去，別的可以含糊過去，這單子要
      如何解釋？」，被告答「那是我晚上要等那個人，要拿給那個人的錢，因為我
      們固定差不多十點打給我，我要拿給他的錢」，該名員警復稱「那是你買藥的
      錢，你要拿給人家的，這條錢是不是你向人家買藥的錢？」，被告答「我賣，
      我賺的」，該名員警再問「你賺的？何必寫這樣？」被告答「那是他要知道的
      」，原詢問員警接著問「你賺什麼」，被告答稱「賺這些」，該另名男性警員
      即稱「你賣這些，賺這些，這樣說就有理」，原詢問員警乃問「這帳單是我賣
      藥賺來的就對了」，被告亦答稱「對了」，隨後原詢問員警覆述筆錄記載內容
      「帳單所寫是你賣藥賺的」，被告答「是」。(2)就警詢筆錄第三十行至第三十
      一行被告購入、預備販出毒品價格之問答，大麻部分：被告先稱「不一定」
      ，後稱「一支二百至二百五，隨我喊」；Ｋ他命部分：被告稱「二百至二百
      五，有時候喊到三百」；搖頭丸部分：被告稱「三百五至四百不等，有時候
      是原價」，員警接問「一顆多少」，被告答稱「三百，有的二百五，有的三百
      五」。(3)於警詢筆錄第四十五行至第四十七行之詢答完畢後，有一聲「喀嚓」
      聲，於該聲音之後，原詢問員警問「你販賣大麻、Ｋ他命、搖頭丸所得之贓款
      作何使用？為何要販賣該毒品？」（警詢筆錄第四十八行），被告答稱「不一
      定啊，買衣服，繳信用卡」，前開另名男性警員接稱「平時花用就對了」，被
      告亦答稱「對啊」。(4)觀之上開勘驗內容，顯示詢問過程確為連續錄音，採一
      問一答方式，且問答之間均間隔一段時間，警員並有覆誦被告回答，以確認被
      告真意，足認被告並非依照已製作完成之內容逐字照唸，被告辯稱其係依照警
      方已製作完成之內容逐字照念云云，自非可採；又參與辦案及製作警訊筆錄之
      警員陳忠義、藍宏田、黃見成於本院中均結證稱，並無對被告脅迫要其承認販
      毒，否則要將其女友一併法辦等語（見本院卷第九二、一三二、一三三、一三
      四頁），而原審勘驗錄音帶結果，內容亦無警員有對被告脅迫若不承認販毒，
      要將其女友一併送辦之脅迫情形，且依照被告及證人周佩君所供，製作被告警
      訊筆錄係在大辦公室一隅之公開場合，衡情製作筆錄警員豈有對被告公開脅迫
      刑求自暴其短之理，足認警員在本件辦案過程中並無對被告上開脅迫情事；再
      警員黃見成固有交付其名片給被告，然係因被告僅供述毒品來源「搖頭弟弟」
      ，並無具體供述何人，警員希望被告若獲知「搖頭弟弟」其人或下落，可用名
      片上電話聯絡，並非交給名片係要請被告吃飯一節，為證人黃見成陳明（見本
      院卷第一三一頁），難認警員在本件辦案過程中有對被告利誘之舉；另錄音帶
      內雖曾出現二次「喀嚓」聲，但於該二次「喀嚓」聲出現之前後，被告語氣始
      終平順自然，且無突然改口坦承犯行之情形，參與證人陳忠義、黃見成均稱：
      因警方經費有限，所以製作筆錄中途上廁所或休息暫停而中斷等語，雖於法有
      違，但符合常理，故應認該警詢自白係出於被告自由意思所為，而被告任意性
      之自白內容，復有扣案毒品、現金八千九百元及帳單足憑，顯見被告自白與事
      實相符，是以縱於錄音過程中確有因故間斷之瑕疵，依據前揭說明，仍應認被
      告警詢筆錄有證據能力。被告上開辯解及證人李偉僑、蘇昭榮、周佩君於本院
      審理時附和被告之詞，均不足採信。
（四）被告及辯護人辯稱周佩君之警訊筆錄未經錄音，且與審判中所言相異，應無證
      據能力云云。然查證人周佩君係以證人身分在警局大辦公室一隅應訊，其於警
      訊中之證詞，係根據其自由意思陳述記載一節，為證人即製作周佩君警訊筆錄
      之警員陳忠義於本院中結證明確（見本院卷第九二、九三頁），周佩君既以證
      人身分應訊協助辦案，且製作筆錄之地點既係在警局大辦公室公開場所，衡情
      警員禮遇唯恐不及，豈有怠慢脅迫之理；又證人周佩君於本院中經被告辯護人
      詰問時，坦承警訊中曾講過，遭警查獲之毒品，有些是被告自己吸食，有些是
      要賣給別人之語（見本院卷第八五頁），雖另稱是警方要其說的云云，惟證人
      周佩君係高商畢業之成年人，有正常思維判斷，豈有人云亦云之理，綜上證人
      周佩君於警訊中受訊問之客觀情狀，堪認周佩君之警訊筆錄係出於自由意志，
      且無遭不當誘導而非任意性陳述之虞，又證人周佩君警訊中之陳述，距離案發
      待證事實時間最接近，記憶最為清晰，況周佩君與被告間係男女朋友關係，衡
      情警訊並無出言構陷被告之必要，凡此均足認證人周佩君之警訊筆錄是出於自
      由意志，且無何等受不當取供或誘導之虞具有較可信之特別情況，又周佩君係
      當時為警在第二現場查獲毒品在場之人，堪認其所言確為證明公訴人起訴之犯
      罪事實之存否所必要，是參酌前揭之說明，雖周佩君警訊筆錄未經錄音，有電
      話查詢單可按（見原審卷第七五頁），且其陳述與審判中不符，仍應認周佩君
      之警訊筆錄具有證據能力。
（五）被告於偵查中自承扣案帳單(三)所寫內容（即Ｅ１８０、Ｋ１２０、飯１００紅
      ７０）係「搖頭弟弟」要其按照該價格販賣等語（見偵查卷第十五頁），於原
      審審理中就該帳單記載內容供稱：「Ｅ１８０是指搖頭丸一顆一百八十元、Ｋ
      １２０指Ｋ他命一顆一百二十元、飯１００指大麻一支一百元、紅７０指紅豆
      （應是俗稱一粒眠）一顆七十元」等語，對照被告於警詢中就為何書寫扣案帳
      單(一)（內容為「克１０＝５０００、Ｅ１０＝１８００、Ｋ１５＝１８００、
      飯３＝３００，共８９００」）一節，供稱：「那是他要知道的」等語（見本
      院九十二年十一月三日勘驗筆錄），及於原審審理中就該扣案帳單記載內容供
      稱：「克１０＝５０００是指Ｋ他命十克五千元、Ｅ１０＝１８００是指搖頭
      丸十顆一千八百元、Ｋ１５＝１８００是指Ｋ他命十五顆一千八百元、飯３＝
      ３００是指老鼠尾（即大麻）三支三百元，８９００是指共八千九百元」等語
      ，上開二張帳單記載之大麻、ＭＤＭＡ、Ｋ他命販售價格恰巧相符，足認上開
      二張帳單記載之內容，為「搖頭弟弟」委託被告販賣毒品之價格無訛。至於被
      告於原審審理時雖改稱係其於九十二年六月底向「搖頭弟弟」購買毒品時，「
      搖頭弟弟」連同毒品一起交付，要其按照該價格付款，而其僅向「搖頭弟弟」
      購買二千五百元之大麻、搖頭丸及Ｋ他命，但「搖頭弟弟」交付其很多毒品，
      並向其表示多出來的部分以後再慢慢還錢，查獲的毒品並不包括八千九百元部
      分（即扣案帳單(一)部分），而全部毒品都是「搖頭弟弟」在高雄市○○路「漁
      人碼頭ＫＴＶ」一次交付的，其拿回家後，有施用搖頭丸五顆及Ｋ他命十顆云
      云（見原審九十二年十一月三日審判筆錄）；惟查，本件扣案之毒品計有大麻
      十支、ＭＤＭＡ三十七顆及Ｋ他命三十五顆，則依被告於警訊時所供述之購入
      價格計算（即大麻每支一百元、ＭＤＭＡ每顆二百元、Ｋ他命每顆一百元），
      「搖頭弟弟」所交付之毒品共計價值二萬二千八百元（其中扣案毒品價值一萬
      一千九百元、已施用部分價值二千元、遭丟棄部分價值八千九百元），又被告
      於偵查中自承其尚未給付金錢予「搖頭弟弟」等語無誤（見偵查卷第十三頁至
      第十四頁筆錄），苟被告確實僅向「搖頭弟弟」購買二千五百元之毒品供己施
      用，則「搖頭弟弟」豈有可能平白交付價值高達二萬餘元之毒品予被告試用，
      且非但未向被告收款，亦未約定日後如何分期清償之可能，被告事後所辯，顯
      與常情相悖，不足採信。顯見被告應係受「搖頭弟弟」委託販賣第二級毒品大
      麻、ＭＤＭＡ及第三級毒品Ｋ他命。
（六）被告雖以警方係未經被告及李偉僑同意即搜索上開處所云云。惟查，警方於九
      十二年七月十六日，在高雄市前金區○○○路一０六號四樓之二被告住處執行
      搜索，係經被告同意，並經被告在搜索、扣押筆錄上簽名，有屏東縣警察局刑
      警隊搜索、扣押筆錄影本附於警卷可查；而證人李偉僑於警詢時，經警方指出
      係經其同意搜索而查獲扣押物，李偉僑亦未提出質疑，有李偉僑警訊筆錄可憑
      （見警卷第十八頁背面），嗣被告及李偉僑於偵查中及原審亦未就此有所異議
      ，其突於本院為此辯解，係事後推卸刑責及迴護之詞，不足採信。
（七）被告供稱其僅施用搖頭丸及Ｋ他命，並無意圖營利販賣等語，惟查右揭被告販
      賣毒品犯行，業據被告於警訊中坦承不諱，核與證人周佩君於警訊中指稱被告
      確有販賣第二級毒品大麻、ＭＤＭＡ及第三級毒品Ｋ他命之主要情節大致相符
      ，且本件分別自被告及友人住處扣得被告所有之大麻共十支、ＭＤＭＡ三十七
      顆、Ｋ他命三十五顆，數量實已超出一人一日施用所需，而上開毒品均係價格
      昂貴之違禁物，為政府懸為禁令嚴加取締，刑責甚重，苟被告並無販賣牟利之
      意圖，且無施用大麻之習慣，衡情自無須隨身攜帶大麻及上開數量之ＭＤＭＡ
      、Ｋ他命，而徒增遭警取締之風險，況被告於警訊中曾自白低價買進高價售出
      ，顯有營利之意圖；又被告另遭警查獲帳單四張、其所有使用過之空夾鍊袋四
      個（因計算方式不同，警方扣押物品目錄表記載為一包）、未使用之空夾鍊袋
      一大包（因計算方式不同，警方扣押物品目錄表記載為三包）、裝Ｋ他命用之
      空膠囊一盒（數量很多粒）等物，被告茍無販賣毒品，何需帳單供記帳之用，
      又何需數量不少之空夾鍊袋、空膠囊供分裝毒品之理，是被告有右揭販賣毒品
      犯行應堪認定，且其持有本件毒品，顯非單純供己施用，而係意圖伺機販賣一
  節，已至為灼然。
（八）又本案被告販賣毒品的對象，因其販賣之場所係在高雄市ＰＵＢ店附近，而買
      毒者除非熟客，亦儘量不曝露身分，以避免被出賣或被尋線查緝；而綜合被告
      警詢及九十二年八月六日上午十時偵查中之供述，及扣案之毒品暨販賣毒品所
      得八千九百元等事證，相互印證以觀，足証被告於警訊供稱係賣給不詳姓名之
      人，應屬可採，尚不得因被告事實上無從供出購買毒品者之姓名及確實住居所
      ，而認為其此部分供述有何不實。再本件被告販賣毒品之數量、所得金額及二
      、三級毒品是否分別或同時販賣？因被告否認犯行，本院因而依被告在警訊中
      之自白，及查扣被告所有之第二級毒品大麻、ＭＤＭＡ、第三級毒品Ｋ他命，
      係被告向綽號「搖頭弟弟」同時所取，同時遭警查獲，暨扣案帳單(一)(二)顯示內
      容等情，就被告最大利益考量，認定被告第一次同時販賣ＭＤＭＡ十二顆（每
      顆二百十元）及Ｋ他命十五顆（每顆一百四十元）予不詳姓名成年人，販毒得
      款四千六百二十元，第二次同時販賣大麻三支（每支一百元）、ＭＤＭＡ十顆
      （每顆一百八十元）、第三級毒品Ｋ他命十克（每克五百元）及Ｋ他命十五顆
      （每顆一百二十元）給不詳姓名之人，販毒得款八千九百元，先後販毒得款共
      一萬三千五百二十元。
（九）綜上所述，本件犯罪事實，依據前開事證已臻明確，被告犯行洵堪認定。
二、核被告所為，其販賣毒品大麻、ＭＤＭＡ之行為，係犯毒品危害防制條例第四條
    第二項之販賣第二級毒品罪；其販賣毒品Ｋ他命之行為，係犯同條例第四條第三
    項之販賣第三級毒品罪。其與不詳姓名成年人「搖頭弟弟」間就上開九十一年六
    月間某日起之犯行，有犯意聯絡與行為分擔，為共同正犯；公訴人未認定被告前
    開自九十一年六月間某日起之行為，係與不詳姓名成年人「搖頭弟弟」共犯，尚
    有未洽。又其意圖販賣而持有毒品之低度行為為販賣之高度行為所吸收，不另論
    罪。被告先後多次販賣第二級毒品、第三級毒品之行為，各均時間緊接，手法相
    同，觸犯構成要件同一之罪名，應分別依連續犯之規定均論以情節較重之共同販
    賣第二級、第三級毒品罪。被告係一行為觸犯上開二罪名，為想像競合犯，應從
    一重依販賣第二級毒品罪處斷。被告行為後，毒品危害防制條例雖於九十二年七
    月九日修正公布，並於九十三年一月九日施行，但關於被告所犯上開罪名，其罪
    刑並無修正，自無比較新舊法之問題，併此敘明。公訴意旨另以：被告除上開犯
    行外，另於同上期間，連續將所購毒品以第二級毒品大麻每支二百元、ＭＤＭＡ
    每顆三百元至三百五十元、第三級毒品Ｋ他命每顆二百元至二百五十元之價格販
    賣予不特定人多次，因認被告另犯販賣第二、三級毒品罪嫌云云，惟查被告於警
    訊自白中此部份所述，僅係打算將所購毒品以此等價格出售，查無其他證據佐證
    ，證明被告已將毒品以此價格出售予不特定人，被告此部份犯罪不能證明，因公
    訴人認被告此部份犯行與前開有罪部分係裁判上一罪，即毋庸另為無罪之諭知。
三、原審論處被告罪刑，固非無見。惟查：（一）被告同時販賣第二、三級毒品給同
    一不詳姓名成年人，所犯販賣第二、三級毒品二罪，係一行為觸犯數罪名之想像
    競合犯，應從一重依販賣第二級毒品罪處斷，已如前述，原判決依數罪併罰論處
    ，容有未合。（二）扣案如附表編號十至十一之夾鏈袋，係被告所有供分裝第二
    級毒品ＭＤＭＡ、第三級毒品Ｋ他命販賣所用之物；編號十二所示之空膠囊，則
    係被告所有供分裝第三級毒品Ｋ他命販賣所用之物；編號九之帳單四紙，係被告
    所有供其販入及販出毒品記帳所用之物，應均依毒品危害防制條例第十九條第一
    項之規定沒收，原審依刑法第三十八條第一項第二款之規定沒收，亦有未合。（
    三）被告為甲○○，惟原審於主文、事實及理由欄誤載為月啟「明」（當事人欄
    未誤載），亦有未恰。（四）查獲之Ｋ他命係第三級毒品，屬違禁物，應依刑法
    第三十八條第一項第一款規定沒收（理由如後述），原判決依毒品危害防制條例
    第十八條第一項之規定沒收，亦有未當。被告上訴意旨否認全部犯罪而指摘原判
    決不當，雖不足取，但原判決既有上開可議之處，仍無可維持，應將原判決撤銷
    改判。審酌被告販賣大麻、ＭＤＭＡ及Ｋ他命，助長毒品流通，危害社會治安，
    惡性非輕，惟念其年輕識淺，未諳其行為之嚴重性，及扣案毒品數量非多等一切
    情狀，爰量處如主文第二項所示之刑。扣案如附表編號一至六所示之物，為第二
    級毒品大麻、ＭＤＭＡ，依毒品危害防制條例第十八條第一項前段之規定沒收銷
    燬，另扣案如附表編號七、八所示之物，為第三級毒品Ｋ他命，同條例第十八條
    第一項後段「沒入銷燬」屬行政沒入範圍，惟同條例規定，凡製造、運輸、販賣
    、引誘他人吸用及轉讓第三級毒品，均有處罰明文，足證第三級毒品應屬違禁物
    （最高法院九十二年度台非字第一三八號判決參照），應依刑法第三十八條第一
    項第一款之規定諭知沒收。至於因鑑定而耗損之部分，自無庸為沒收之諭知；另
    扣案如附表編號十至十一之夾鏈袋，係被告所有供分裝第二級毒品ＭＤＭＡ、第
    三級毒品Ｋ他命販賣所用之物；編號十二所示之空膠囊，則係被告所有供分裝第
    三級毒品Ｋ他命販賣所用之物；編號九之帳單四紙，係被告所有供其販入及販出
    毒品記帳所用之物，應均依毒品危害防制條例第十九條第一項之規定沒收。至扣
    案之Ｋ他命吸食器五支，係供被告施用Ｋ他命所用之物，與本件販賣犯行無涉，
    自無庸宣告沒收。另被告販賣毒品所得現金合計一萬三千五百二十元（八千九百
    元加四千六百二十元），係被告販賣第二、三級毒品所得財物，為被告於警訊中
    供明，並有帳單二紙可按，應依毒品危害防制條例第十九條第一項前段規定沒收
    ，其中未扣案之販毒所得四千六百二十元部分，併諭知如全部或一部不能沒收時
    ，應以其財產抵償之。
四、據上論結，應依刑事訴訟法第三百六十九條第一項前段、第三百六十四條、第二
    百九十九條第一項前段，毒品危害防制條例第四條第二項、第三項、第十八條第
    一項前段、第十九條第一項，刑法第十一條、第二十八條、第五十六條、第五十
    五條、第三十八條第一項第一款，判決如主文。
本案經檢察官張金塗到庭執行職務。
中    華    民    國      九十三      年      八      月     三十一     日
                              臺灣高等法院高雄分院刑事第七庭
                                  審判長法官  李春昌
                                        法官  黃憲文
                                        法官  莊飛宗
右正本證明與原本無異。
如不服本判決應於收受本判決後十日內向本院提出上訴書狀，其未述上訴理由者，
並得於提起上訴後十日內向本院補提理由書狀（均須按他造當事人之人數附繕本)「
切勿逕送上級法院」。
                                      書記官  葉淑華
中    華    民    國      九十三      年       九       月      一      日
附錄本案論罪科刑法條：
毒品危害防制條例第四條
製造、運輸、販賣第一級毒品者，處死刑或無期徒刑；處無期徒刑者，得併科新臺
幣一千萬元以下罰金。
製造、運輸、販賣第二級毒品者，處無期徒刑或七年以上有期徒刑，得併科新臺幣
七百萬元以下罰金。
製造、運輸、販賣第三級毒品者，處五年以上有期徒刑，得併科新臺幣五百萬元以
下罰金。
製造、運輸、販賣第四級毒品者，處三年以上十年以下有期徒刑，得併科新臺幣三
百萬元以下罰金。
製造、運輸、販賣專供製造或施用毒品之器具者，處一年以上七年以下有期徒刑，
得併科新臺幣一百萬元以下罰金。
前五項之未遂犯罰之。
附表
 ┌─┬────────┬──────┐
 │編│  扣案物品名稱  │  數  量    │
 │號│                │            │
 ├─┼────────┼──────┤
 │一│大麻            │十支        │
 ├─┼────────┼──────┤
 │二│ＭＤＭＡ紅色錠劑│二顆        │
 ├─┼────────┼──────┤
 │三│ＭＤＭＡ綠色錠劑│三顆        │
 ├─┼────────┼──────┤
 │四│ＭＤＭＡ藍色錠劑│十一顆      │
 ├─┼────────┼──────┤
 │五│ＭＤＭＡ紅色錠劑│十一顆ＳＰＡ│
 ├─┼────────┼──────┤
 │六│ＭＤＭＡ黃色錠劑│十顆        │
 ├─┼────────┼──────┤
 │七│藍-白色Ｋ他命膠 │二十三顆    │
 │  │囊              │            │
 ├─┼────────┼──────┤
 │八│黃-白色Ｋ他命膠 │十二顆      │
 │  │囊              │            │
 ├─┼────────┼──────┤
 │九│帳單            │四紙        │
 ├─┼────────┼──────┤
 │十│使用過夾鍊袋    │四個（因計算│
 │  │                │方式不同，警│
 │  │                │方扣押物品目│
 │  │                │錄表記載為一│
 │  │                │包。        │
 ├─┼────────┼──────┤
 │十│空夾鍊袋        │一大包（因計│
 │一│                │算方式不同，│
 │  │                │警方扣押物品│
 │  │                │目錄表記載為│
 │  │                │三包。      │
 ├─┼────────┼──────┤
 │十│空膠囊          │壹盒（四十九│
 │二│                │個）        │
 └─┴────────┴──────┘
